【裁判字號】    88,家上,174
【裁判日期】    890510
【裁判案由】    離婚
【裁判全文】
臺灣高等法院高雄分院民事判決  八十八年度家上字第一七四號
      上  訴  人  甲○○○○○.
      被  上訴人  乙○○
右當事人間離婚事件，上訴人對於中華民國八十八年九月二十二日臺灣高雄地方法院
八十八年婚字第二三五號第一審判決提起上訴，本院判決如左：
      主      文
上訴駁回。
第二審訴訟費用由上訴人負擔
      事      實
甲、上訴人方面：
一、聲明：求為判決：（一）原判決廢棄。（二）請准上訴人與被上訴人離婚。
二、陳述：除引用與原審判決書記載相同者外，另補稱：
（一）被上訴人誣指上訴人與第三人鄭建騰有不尋常關係，純係被上訴人編造之謊言
      ，令上訴人痛心欲絕，退萬步言，倘屬實，依被上訴人之個性應早於八十七年
      即對上訴人提出告訴，為何遲至今日仍未見其提出，足證係被上訴人臨訟杜撰
      ，由此益見被上訴人猜忌成性，至為明確。
（二）八十六年七月間，被上訴人正值放暑假，平時無所事事，上訴人要求其去打工
      ，被上訴人工作不久即嫌太累而辭職，整日賦閒在家，不幫忙家事，遇到家中
      親屬均擺出一副臭架子，如此桀驁之態度乃造成感情破裂因素之一。
（三）八十七年間，上訴人北上探視被上訴人，此期間，被上訴人均騎機車載上訴人
      ，卻經常因細故與發生口角，甚至向第三人追逐、挑釁，以三字經等粗話叫罵
      ，行徑之卑劣就如同「飆車族」一般，上訴人好言相勸，被上訴人反而辱罵上
      訴人致引來路人圍觀，實令上訴人傷心欲絕，痛不欲生。此後，被上訴人對上
      訴人更加懷恨，偶遇小事即對上訴人大肆咆哮叫囂，完全不顧夫妻情誼，更無
      視於上訴人有病在身，上訴人鎮日生活於恐懼不安之中，雙方乃談判離婚，上
      訴人低聲下氣委曲求全，並向被上訴人下跪，未料，被上訴人謂「自己得不到
      的也不讓別人得到」，以此箝制上訴人自由，由此足證被上訴人雖受高等教育
      ，然事實上以此掩飾其殘暴之一面。
（四）再查，被上訴人之家庭問題叢生，八十七年十二月被上訴人之父親因病至大東
      醫院住院治療，雙腳無法久站及行走，央求被上訴人攙扶至浴室，被上訴人不
      僅嚴詞拒絕，還對其父冷嘲熱諷：「你很行，你自己去」；至其父病情加重轉
      送長庚醫院時，被上訴人竟咆哮：「為什麼不趕快死一死」，被上訴人如此大
      逆不孝之行徑，對自己親生父親都如此狠毒，更不用說對上訴人及其他家屬。
（五）被上訴人與其母親對上訴人極盡污辱之能事，平時即冷嘲熱諷，言詞辱罵，甚
      或大生咆哮，拳打腳踢，已構民法第一千零五十二條第一項第三款之情形；而
      對於家庭生活之美滿幸福有妨礙之情形，即得認其與同法條第二項所謂難以維
      持婚姻之重大事由相當，故而縱非屬第一項之重大事由，凡難以維持婚姻者，
      非負責一方自得請求離婚，查被上訴人明知上訴人患有心臟疾病，故意以言詞
      辱罵刺激上訴人，甚至毆打，上訴人實難期待如此個性暴譟之被上訴人對其婚
      姻仍有高度關懷；再就兩造協調上開重大士由，被上訴人竟不予理會而對上訴
      人及父母極盡攻訐之能事以觀，兩造間之感情已蕩然無存，上訴人更因被上訴
      人之長期羞辱導致併發憂鬱症，時常有情緒低、失眠、食慾差、害怕、無法專
      心等症狀出現，兩造顯然無法共同維持婚姻生活，至為明確。
三、證據：除援用原審之證據方法外，另提出長庚紀念醫院診斷證明書影本一紙。
乙、被上訴人方面：
一、聲明：求為判決上訴駁回。
二、陳述：除引用與原審判決書記載相同者外，另補稱：
（一）上訴人主張被上訴人經常無理取鬧、辱罵上訴人，甚至毆打，被上訴人予以否
      認。只因兩造並非真正生活在一起（上訴人居住於娘家），被上訴人也無機可
      趁。上訴人指被上訴人是飆車族，且對父親不孝，是上訴人虛構之詞，意圖製
      造被上訴人之人格異常，具暴力傾向的假象。
（二）上訴人所言，因受被上訴人長期羞辱導致併發憂鬱症，被上訴人予以否認，上
      訴人有就醫之實，而無法證實就醫之因，若將此責任歸究於被上訴人實屬不公
      。
（三）兩造分居兩地乃感情離異之主因。又夫妻間相處貴在互相忍讓、互相扶持，方
      能維繫感情，而被上訴人距學業完成期間也僅一年有餘，兩造並非永久分隔兩
      地。婚姻乃終身大事，被上訴人不到最後關頭，絕不輕言放棄，被上訴人至今
      仍深愛上訴人，每日仍深切期盼上訴人能回心轉意，共組家庭。
      理      由
一、上訴人主張：兩造於八十六年四月二十日結婚，婚後因被上訴人在台北市就學，
    故兩造並未同居，但感情尚屬融洽。惟自八十七年初起，被上訴人個性變得容易
    猜忌，不僅經常跟蹤上訴人，還經常無理取鬧。且被上訴人明知上訴人患有心臟
    病，猶經常辱罵、剌激、甚至毆打上訴人；八十七年八月二十六日又無故辱罵上
    訴人，使上訴人無法承受剌激而送醫，被上訴人於翌日見到上訴人後又繼續辱罵
    上訴人，致上訴人再度被送醫急診。被上訴人之行為，業已危及上訴人人身安全
    ，若繼續共同生活，顯有性命上之危險，是被上訴人之行為顯已構成不堪同居之
    虐待。又兩造婚後並未共同生活，經過上開事件後，已形同陌路，業無實質上之
    夫妻關係，縱認未構成不堪同居之虐待，被上訴人之行為已使兩造難以維持婚姻
    關係，依民法第一千零五十二條第二項之規定，亦得訴請判決兩造離婚等情。
二、被上訴人則以：伊並未辱罵、毆打上訴人，兩造分居兩地，上訴人住在娘家與父
    母兄長同住，不可能被伊虐待，上訴人所稱受伊刺激而送醫，並非實情，上訴人
    係因與其同事交往，故欲與伊離婚，因伊深愛上訴人而不肯答應，上訴人情緒激
    動因而送醫；兩造並非永久分隔兩地，請給伊一次重組家庭之機會等語置辯。
三、原審斟酌全辯論意旨及調查證據之結果，以：（一）按「當事人主張有利於已之
    事實者，就其事實有舉證之責任」民事訴訟法第二百七十七條定有明文。本件上
    訴人主張兩造夫妻關係現存續中之事實，已據其提出戶籍謄本及結婚公證書為證
    ，並為被上訴人所不爭，堪信為真實。而上訴人主張受被上訴人毆打，且以言語
    剌激，致上訴人心臟病發之事實，則為被上訴人所否認，上訴人復未提出任何證
    據用以證明被上訴人確有毆打上訴人之情，雖依高雄市聖功綜合醫院函復之就診
    紀錄之記載，上訴人確於八十七年八月二十六日及二十七日至該院就診，惟其記
    載「（急診）與先生吵架後昏倒」「（昏倒）頭暈」，亦不足認被上訴人有毆打
    上訴人之情事。按夫妻間相處，貴在互相忍讓，兩造皆為二十幾歲之年輕人，難
    免會有磨擦發生，兩造長期分居二處，見面會談時間不多，僅因偶發數次爭執，
    即認有不堪同居之虐待，亦與常理有違，是上訴人主張被上訴人明知上訴人有心
    臟病，仍經常刺激使其發病云云，顯尚未能證實。另證人即上訴人之母吳林祥妹
    及其兄吳忠逸雖證稱上訴人之所以送醫急救仍是受被上訴人之刺激所引起，惟證
    人為上訴人之母兄，基於愛護上訴人之情，對於上訴人定會多加關心，但對於上
    訴人究因何原因送醫就診，並非證人所得判斷。上訴人謂受被上訴人不堪同居之
    虐待，依民法第一○五二條第一項第三款之規定請求離婚為無據。（二）上訴人
    又主張兩造間有難以維持婚姻之重大事由，依民法第一○五二條第二項之規定請
    求判決離婚。惟查，兩造自八十六年結婚迄今不過二年有餘，且婚後被上訴人即
    在台北求學，而上訴人仍住其娘家，此為兩造所不爭，是兩造之間並未真正居住
    一起共營夫妻共同之生活，因此兩造間之爭執，或因雙方分居二地，無法掌握對
    方行蹤所引起之誤會，然非不可解決之問題，而被上訴人亦明確表示伊於台北求
    學之期間，不過再一、二年，等到學業告一段落，即會返家與上訴人團聚，況兩
    造結婚之初，上訴人即知悉被上訴人上就學中，因此暫居娘家等情，則上訴人對
    於與被上訴人分隔二地無實質夫妻生活之事，於結婚之初即有認識，且被上訴人
    亦對兩造間之婚姻抱持著積極之態度，難謂有難以維持婚姻之重大事由，且法律
    之所以規定婚姻制度，仍是希望男女雙方透過婚姻之制度，能為社會建立一個穩
    定及長遠之環境，是兩性之結合除了繁衍後代外，更有其多重之意義，今兩造之
    年齡僅為二十餘歲，對於事情之處理上或許仍不成熟，另對於自己之生涯規劃，
    尚無確定方向，倘若給兩造在共處一些時間加以思考如何解決兩造間婚姻之問題
    ，應該會有圓滿之結果出現，若僅因為生活上之瑣事而爭吵，即動輒請求離婚，
    即有違婚姻之本質，是上訴人主張兩造間有難以維持婚姻之重大事由，請求判決
    離婚，為無理由。而為上訴人敗訴之判決，經核委無違誤。上訴意旨仍執前開係
    受被上訴人辱罵、毆打及刺激而就醫之虐待等陳詞，主張其確受不堪同居之虐待
    及有難以維持婚姻之事由，指摘原判決不當，難認有據；至其提出之長庚紀念醫
    院診斷證明書影本一紙，僅足證明上訴人於八十八年十二月十五日因患憂鬱症而
    就醫，尚不能認上訴人所稱係受被上訴人刺激所致之病症為實在，其上訴自無理
    由，應予駁回。
四、據上論結：本件上訴為無理由，依民事訴訟法第四百四十九條第一項、第七十八
    條判決如主文。
中      華      民      國    八十九    年      五      月     十      日
                                      臺灣高等法院高雄分院民事第五庭
~B1審判長法官  蔡明宛
~B2法      官  黃科瑜
~B3法      官  林健彥
右為正本係照原本作成。
如對本判決上訴，須於判決送達後二十日內向本院提出上訴狀，其未表明上訴理由者
，應於上訴後二十日內向本院提出上訴理由書。
中      華      民      國    八十九    年      五      月      十二    日
~B法院書記官  廖素珍
                                                                        Ｇ


司法院資訊處製作；財團法人民間司法改革基金會備份。
